【裁判字號】    89,自,42
【裁判日期】    890728
【裁判案由】    侵占
【裁判全文】
台灣基隆地方法院刑事判決                            八十九年度自字第四二號
    自  訴  人  甲○○○
    被      告  乙○○
右列被告因侵占案件，經自訴人提起自訴，本院判決如左：
    主      文
乙○○意圖為自己不法之所有，而侵占自己持有他人之物，科罰金肆仟元，如易服勞
役，以參佰元折算壹日，緩刑貳年。
    事      實
一、乙○○於民國八十八年三月九日起，向甲○○○租得車號Ｖ９－３９３號營業小
    客車一輛，約定租金每日為新台幣（下同）五百元，每三日繳納租金一次，不得
    超過五天，如逾期繳款，甲方（指甲○○○）有權不經乙方同意將車輛駛回。詎
    乙○○於租得該車後，僅繳納租金至八十八年十二月二十三日，即意圖為自己不
    法之所有，將該車侵占為己有，且未再行交付租金，雖經甲○○○多方催討，並
    以存證信函通知乙○○出面處理，乙○○均置之不理，拒不返還上開車輛。
二、案經被害人甲○○○向本院提起自訴。
    理      由
一、訊據被告乙○○固坦承有向甲○○○租車及自八十八年十二月二十四日起即未交
    付租金，亦未將承租車輛返還甲○○○之事實，惟否認有何侵占犯行，辯稱：伊
    租車後因身體不好，很久沒有跑車子，沒有收入，所以無法繳納租金，並無侵占
    之故意云云。經查：被告與自訴人簽訂之計程車租賃契約，雙方約定每日租金為
    五百元，每三日應付租金一次，延遲繳款不得超過五天，此有計程車租賃契約書
    一紙在卷可稽。而被告僅繳納租金至八十八年十二月二十三日，總計尚欠自訴人
    六萬元之租金及代繳罰金未付，亦有存證信函一份附卷可證，且為被告所不否認
    ，堪信自訴人之指訴為真實。如被告因身體不適，不能營業，自可依上開契約第
    三條之約定，於五天前將營業小客車返還自訴人，並終止租賃契約，然其自八十
    八年十二月二十四日起，即未支付租金，迄八十九年五月九日自訴人提起自訴時
    止，期間長達四月有餘，被告既未依約繳付租金，又不返還車輛，甚且在自訴人
    多次催討並收受自訴人寄發之存證信函後，仍置之不理，顯見被告有為自己不法
    之所有，而侵占自己持有他人之物之故意，被告空言否認，委無足採，事證明確
    ，其犯行堪以認定。
二、被告意圖為自己不法之所有，侵占向他人租得之營業小客車，拒不返還，核其所
    為，係犯刑法第三百三十五條第一項之侵佔罪。爰審酌被告犯罪之動機、方法、
    目的、積欠汽車租金六萬餘元未付，然已與自訴人達成和解，清償所有積欠之租
    金及代墊罰金，並繼續租用上開營業小客車（有和解書一份附卷足憑）客車等一
    切情狀，量處如主文所示之刑，並諭知易服勞役之折算標準。末查被告前未曾受
    有期徒刑以上刑之宣告，有本院被告全國前案紀錄表在卷可稽，其因一時失慮而
    罹刑章，經此教訓應已知所警惕，信無再犯之虞，本院因認前開宣告之刑，以暫
    不執行為適當，併予宣告緩刑二年，以啟自新。
據上論斷，應依刑事訴訟法第三百四十三條、第二百九十九條第一項前段、刑法第三
百三十五條第一項、第四十二條第二項、第七十四條第一款、罰金罰鍰提高標準條例
第一條前段、第二條，判決如主文。
中        華        民        國    八十九    年    七    月    二十八  日
                                      臺灣基隆地方法院刑事第三庭
                                              法  官  陳  培  仁
右正本證明與原本無異。
對於本件判決如有不服，應於收受送達後十日內，向本院提出上訴書狀，上訴於臺灣
高等法院，並按他造當事人之人數附具繕本。
                                              書記官  張  堅  國
中        華        民        國    八十九    年    八    月      三    日
附錄本案論罪科刑法條全文
刑法第三百三十五條第一項
意圖為自己或第三人不法之所有，而侵占自己持有他人之物者，處五年以下有期徒刑
、拘役或科或併科一千元以下罰金。


司法院資訊處製作；財團法人民間司法改革基金會備份。
